臺灣高等法院臺中分院刑事判決
110年度上訴字第1983號
上  訴  人  
即  被  告  NGUYEN VAN SANG (中文名:阮文紳)




選任辯護人  鄭聿珊律師
上列上訴人即被告因違反森林法案件，不服臺灣臺中地方法院11
0年度訴字第1188號中華民國110年10月15日第一審判決（起訴案
號：臺灣臺中地方檢察署110年度偵字第15958號），提起上訴，
本院判決如下：
    主  文
原判決撤銷。
NGUYEN VAN SANG（中文姓名：乙○○）犯結夥二人以上，於保安
林內竊取森林主產物貴重木罪，處有期徒刑壹年陸月，併科罰金
新臺幣陸拾參萬元，罰金如易服勞役，以新臺幣貳仟元折算壹日
。並於刑之執行完畢或赦免後，驅逐出境。
扣案之工地用手套壹雙、頭燈壹個及背架肆組均沒收之。
    犯罪事實
一、NGUYEN VAN SANG（中文姓名：乙○○，越南籍，下稱乙○○）
    來臺工作後無故曠職，經雇主於民國108年11月15日，以書
    面通報為行方不明之逃逸外勞。詎其竟與另3名真實姓名年
    籍不詳之人（無證據證明其中有少年），結夥二人以上，於
    保安林內，意圖為自己不法之所有，共同基於竊取森林主產
    物貴重木之犯意聯絡，於110年4月19日前某日，前往行政院
    農業委員會林務局東勢林區管理處（下稱東勢林管處）管領
    之臺中市○○區○○段00號土地（即大甲溪事業區第4林班地，
    已編列為第1434號水源涵養保安林），並於其內竊取臺灣扁
    柏6塊（重量共計249公斤，材積共計0.29立方公尺，市價共
    計新臺幣〈下同〉26萬1000元）。嗣於110年4月19日晚間，乙
    ○○等人自林道以背架背負樹材離去之際，因東勢林管處前於
    林道裝設紅外線感應式監控攝影機，經設備即時回傳影像，
    發現他人疑似背負樹材移動，東勢林管處人員隨即會同員警
    前往現場即臺中市和平區勝利路8.2公里下方約30公尺處（
    即大甲事業區第5林班地），因乙○○等人查覺上情，分別逃
    逸，惟乙○○仍於同日晚上9時20分許，在上開林班地內、座
    標X：269639、Y：0000000處為警查獲，員警並於查獲乙○○
    地點附近，發現捆有臺灣扁柏角材之背架4組，而當場扣得
    臺灣扁柏6塊、背架4組、工地用手套1雙、頭燈1個、IPHONE
    廠牌12PRO MAX型號之行動電話1支（含門號0000000000號SI
    M卡1張）、IPHONE廠牌7型號之行動電話1支。　
二、案經行政院農業委員會林務局東勢林區管理處訴由臺中市政
    府警察局和平分局報請臺灣臺
    中地方檢察署檢察官偵查起訴。
    理    由
壹、關於證據能力部分：
一、被告以外之人於偵查中向檢察官所為之陳述，除顯有不可信
    之情況者外，得為證據，刑事訴訟法第159 條之1 第2 項定
    有明文，而該條之立法理由係認被告以外之人（包括證人、
    鑑定人、告訴人、被害人及共同被告等）之陳述如在法官面
    前為之，因其任意陳述之信用性係在已受確定保障之情況下
    所為，自得作為證據。而現階段刑事訴訟法規定檢察官代表
    國家偵查犯罪、實施公訴，依法其有訊問被告、證人及鑑定
    人之權，證人、鑑定人且須具結，而實務運作時，檢察官偵
    查中向被告以外之人所取得之陳述，原則上均能遵守法律規
    定，不致違法取供，其可信度極高，職是，被告以外之人前
    於偵查中已具結而為證述，除反對該項供述得具有證據能力
    之一方，已釋明「顯有不可信之情況」之理由外，即不宜遽
    指該證人於偵查中之陳述不具證據能力。本件證人陳明源、
    陳俊瑜於偵查中在檢察官前所為陳述，已經依法具結，前揭
    證人均未提及檢察官在訊問時有不法取供之情形，上訴人即
    被告乙○○（下稱被告）及其辯護人亦未釋明上開證人之陳述
    有何顯不可信之情況，依上開規定，上開證人於偵查中之證
    述自均具有證據能力。　　
二、被告以外之人於審判外之言詞或書面陳述，除法律有規定者
    外，不得作為證據；又被告以外之人於審判外之陳述，雖不
    符合同法第159 條之1 至第159 條之4 之規定，但經當事人
    於審判程序同意作為證據，法院審酌該言詞陳述或書面陳述
    作成時之情況，認為適當者，亦得為證據，刑事訴訟法第15
    9 條第1 項及第159 條之5 第1 項定有明文。經查，本判決
    所引用被告以外之人於審判外之陳述，固為傳聞證據，惟經
    檢察官、被告及其辯護人於本院準備程序時均表示同意作為
    證據（見本院卷第93至95頁），且經本院審理時予以提示並
    告以要旨，檢察官、被告及其辯護人均未於言詞辯論終結前
    爭執其證據能力或聲明異議，本院審酌上開證據資料製作時
    之情況，尚無違法不當及證明力明顯過低之瑕疵，認為以之
    作為證據應屬適當，應有證據能力。
三、傳聞法則乃對於被告以外之人於審判外之言詞或書面陳述而
    為之規範。本件扣案之臺灣扁柏木6塊、背架4組、工地用手
    套1雙、頭燈1個，均係以物件之存在及其呈現之狀態為證據
    資料，性質上屬物證而非供述證據，並無刑事訴訟法第159 
    條第1 項規定傳聞法則之適用，又上開扣案物與本案待證事
    實具有自然之關聯性，又無證據證明係公務員違法取得之物
    ，依法自均得作為證據。　　
貳、實體部分
一、訊據被告固坦承有於上開時、地為警查獲，並經警方於其遭
    查獲地點附近，發現臺灣扁柏6塊及背架4組之事實不諱，惟
    矢口否認有何結夥二人以上，於保安林內竊取森林主產物貴
    重木犯行，辯稱：伊係坐計程車到那裡附近，獨自1人旅遊
    爬山，最後迷路了才到那裡，伊沒有參與本案，也不認識其
    他逃逸外勞，伊不知道那些木頭及背架是誰的云云。
二、認定犯罪事實所憑之證據及理由： 　　
  ㈠被告於110年4月15日下午4時55分許，曾前往大甲溪事業區第
    4林班遭盜伐之地點（座標：X269596、Y0000000），並於同
    日晚上10時30分許，再與另名不詳姓名年籍之人一同前往上
    開地點；嗣被告於110年4月19日晚上9時20分許，在大甲溪
    事業區第5林班地內、座標：X269639、Y0000000處，遭東勢
    林管處梨山工作站人員會同警方查獲，並經東勢林管處梨山
    工作站人員及警方於其遭查獲地點附近，發現捆有臺灣扁柏
    角材之背架4組，業經被告於警詢、偵訊、原審訊問時供承
    及證人即東勢林管處梨山工作站約僱森林護管員陳明源於偵
    訊時結證在卷（見110年度偵字第15958號卷〈下稱偵卷〉第39
    至41頁、第126頁、第153至154頁；原審卷第31至32頁），
    並有東勢林管處梨山工作站所裝設之紅外線感應式監控錄影
    畫面3張（見110年度核交字第1384號卷〈下稱核交卷〉第37至
    41頁）、臺中市政府警察局和平分局110年4月19日職務報告
    書、臺中市政府警察局和平分局搜索扣押筆錄、扣押物品收
    據及扣押物品目錄表各1份、GOOGLE地圖查獲座標X269640、
    Y0000000畫面擷圖1張、現場及現場查獲照片擷圖11張在卷
    可稽（見偵卷第31至32頁、第65至73頁、第85頁、第87至93
    頁、第97至99頁），是以此部分事實自堪先予認定。
  ㈡證人即東勢林管處梨山工作站約僱森林護管員陳明源於偵訊
    結證稱：我們之前有裝即時回報的紅外線攝影機，有人經過
    攝影機就會運作，回報的影像看到有人背著木頭，我看到之
    後就馬上打給主任，通知派出所，接著就到現場，當時包括
    警察約有10人到場，到了之後，我們分開搜索，另外兩名同
    事遇到乙○○，同事用無線電通知我，我們就折返回去，我看
    到的時候，同事已經控制住乙○○，當時在查獲乙○○現場附近
    有發現4組背架，木材已經固定在上面，1組背架在乙○○隔壁
    1、2公尺，其他約在15公尺以內，我到場時，有看到頭燈的
    燈光往溪谷衝，現場顯然還有其他人；查獲處是在林道的下
    方，那邊是舊林道，不仔細看是找不到人，發現乙○○時，他
    手上有戴棉質工作用手套，手套上有些許木屑；我是當地的
    巡山員，從我接當地的巡視工作後大概1、2年期間，只見過
    1組登山客等語（見153至154頁、第156至157頁）。又證人
    即東勢林管處梨山工作站技正陳俊瑜於偵訊結證稱：從盜伐
    案現場位置圖下方的林道走到圖面上方查獲嫌疑人的位置，
    大約要走2個小時；查獲被告之處，現場有一處簡易自來水
    ，通常會有在地居民去巡視水路，登山客經過的情況很少見
    等語（見偵卷第156頁）。又證人陳明源、陳俊瑜分別為東
    勢林管處梨山工作站約僱森林護管員、技正，其2人上開所
    述，係本於其職務上親身經歷見聞之事而為證述，且其2人
    與被告毫不認識，自無甘冒刑法偽證罪處罰之風險，而為誣
    陷被告之詞，是以證人陳明源、陳俊瑜2人上開證述應堪採
    信。觀諸證人陳明源、陳俊瑜上開證述之內容，再稽之上開
    東勢林管處梨山工作站所裝設之紅外線感應式監控錄影畫面
    （見核交卷第37至41頁）及被告遭查獲時所穿著外套衣領殘
    留木削之照片（見偵卷第101至103頁），倘被告遭警方查獲
    前僅係因旅遊爬山而迷路，豈會如此巧合，其於迷路之情況
    下，先是經過距離查獲處約1.5至2小時路程之大甲溪事業第
    4林班遭盜伐之地點，之後再於東勢林管處人員因所裝設之
    紅外線感應式監控攝影機即時回報有人背著木頭之影像，隨
    即會同警方前往臺中市和平區勝利路8.2公里下方約30公尺
    處，而在該處為東勢林管處人員及警方所查獲，並於查獲被
    告地點附近，發現捆有臺灣扁柏角材之背架4組，又豈會於
    遭查獲時，其身上所穿著外套之衣領上，竟殘留鋸伐林木後
    所產生之木削。再者，被告係一前因無故曠職，經雇主以書
    面通報為行方不明之逃逸外勞，此有被告之工作許可、居留
    效期及雇主通報之相關資料在卷足憑（見偵卷第107至111頁
    ），其亦自陳於本案之前，不曾在中部地區登山過，其於人
    生地不熟之情況下，豈會獨自1人選擇前往人煙罕至之大甲
    溪事業區第4、5林班地旅遊爬山。足徵被告係與其他不詳姓
    名之人，結夥二人以上，前往大甲溪事業區第4林班地，竊
    取上開扁柏6塊無訛。是以被告上開所辯顯係事後卸責之詞
    ，委無足採。
  ㈢又大甲溪事業區第4林班地係屬國有林大甲溪事業區，已編為
    第1434號水源涵養保安林，且臺灣扁柏係行政院農委會104
    年7月10日農林務字第1041741162號公告之貴重木，此有森
    林被害告訴書、森林被害報告（處理）單、行政院農業委員
    會104年7月10日農林務字第1041741162號公告及其附件（森
    林法第52條第4項所定貴重木之樹種）在卷可稽（見核交卷
    第9至11頁、第33至36頁）。
  ㈣綜上所述，本案事證已臻明確，被告結夥二人以上，於保安
    林內竊取森林主產物貴重木犯行堪予認定，應依法予以論罪
    科刑。
三、論罪部分：
  ㈠按行為後法律有變更者，適用行為時之法律，但行為後之法
    律有利於行為人者，適用最有利於行為人之法律，刑法第2
    條第1項定有明文。查被告行為後，森林法第52條第1項、第
    3項之規定，業於110年5月5日修正公布，並於同年5月7日施
    行生效。修正前第52條第1項、第3項規定：「犯第50條第1
    項之罪而有下列情形之一者，處1年以上7年以下有期徒刑，
    併科贓額5倍以上10倍以下罰金…」、「第1項森林主產物為
    貴重木者，加重其刑至2分之1，併科贓額10倍以上20倍以下
    罰金。」；修正後第52條第1項、第3項規定：「犯第50條第
    1項、第2項之罪而有下列情形之一者，處1年以上7年以下有
    期徒刑，併科新臺幣1百萬元以上2千萬元以下罰金…」、「
    第1項森林主產物為貴重木者，加重其刑至2分之1。」。因
    本案贓額為6萬3000元（臺灣扁柏市場工藝材價1立方公尺90
    萬元，本案在被告身旁1.2公尺處之背架上所固定之臺灣扁
    柏，經梨山工作站查明後，認定該塊角材為押存被害木材明
    細表編號2之木材，重量為58公斤（換算材積為0.07之方公
    尺），此有行政院農業委員會林務局東勢林區管理處110年1
    1月24日勢梨字第1103503777號函在卷可稽（見本院卷第85
    頁），是以被告所背負臺灣扁柏之市價為6萬3000元，經比
    較修正前後之法律，修正後之森林法第52條第1項、第3項規
    定，對被告較不利，依刑法第2條第1項前段之規定，本案自
    應依修正前森林法第52條第1項、第3項之規定論處。
  ㈡次按森林法第15條第3 項規定「國有林產物之種類、處分方
    式與條件、林產物採取、搬運、轉讓、繳費及其他應遵行事
    項之處分規則，由中央主管機關定之」，行政院農業委員會
    因之據以訂定發布「國有林林產物處分規則」，其第3條第1
    款明定所謂主產物係指生立、枯損、倒伏之竹木及殘留之根
    株、殘材而言。是森林主產物，並不以附著於其生長之土地
    ，仍為森林構成部分者為限，尚包括已與其所生長之土地分
    離，而留在林地之倒伏竹、木、餘留殘材等。至其與所生長
    土地分離之原因，究係出於自然力或人為所造成，均非所問
    ，即便係他人盜伐後未運走之木材，既仍在管理機關之管領
    力支配下，如予以竊取，仍屬竊取森林主產物。次按修正前
    森林法第52條第3項規定「第1項森林主產物為貴重木者，加
    重其刑至2分之1，併科贓額10倍以上20倍以下罰金」，係犯
    罪類型變更之個別犯罪行為予以加重，當屬刑法分則加重之
    性質而成為另一獨立之罪，該罪名及構成要件與常態犯罪之
    罪名及構成要件應非相同，有罪判決自應諭知該罪名及構成
    要件。再按森林法竊盜罪為刑法竊盜罪之特別法，依特別法
    優於普通法原則，自應優先適用森林法竊盜罪處斷。
　㈢核被告所為，係犯修正前森林法第52條第3項、第1項第1款、
    第4款結夥2人以上，於保安林內竊取森林主產物貴重木罪。
　㈣又竊取森林主副產物，如兼具數款加重條件時，因竊取行為
    祗有1個，仍僅成立1罪，既與法規競合之情形不同，亦無刑
    法第55條之適用，但應於判決主文將所具各種加重情形揭明
    ，理由欄並應引用加重各款以相對應，併此敘明。
  ㈤被告與另3名不詳姓名年籍之人就上開犯行，具犯意聯絡及行
    為分擔，應依刑法第28條之規定，論以共同正犯。
　㈥再本件被竊取之樹種為臺灣扁柏，屬修正前森林法第52條第3
    項所定之貴重木，已如前述，應依修正前森林法第52條第3
    項之規定，加重其刑。
四、撤銷原判決之理由：　　
　　原審審理結果，以被告結夥2人以上，於保安林內竊取森林
    主產物貴重木犯行事證明確，予以論罪科刑，固非無見。惟
    查：原判決認定被告之贓額應依26萬1000元計算，並認併科
    贓額10倍即261萬元之罰金為適當，而諭知如易服勞役，以
    罰金總額與1年之日數比例折算之，惟東勢林管處人員會同
    員警僅查獲被告1人，而其他人則均逃逸無踪，現場並有4組
    均捆有臺灣扁柏之背架，顯然背負者應有4人，依常理判斷
    ，距離被告最近即身旁1.2公尺處之背架應係被告所背負，
    而該組背架上所綁之角材重量為58公斤（換算材積為0.07之
    方公尺），是被告所應併科贓額即應以其所背負臺灣扁柏之
    贓額即應依6萬3000元計算，始合情理，而不應以4人所背負
     臺灣扁柏之總贓額26萬1000元計算。是以原判決以26萬100
    0元贓額之10倍諭知併科罰金之數額，量刑即難認適法，自
    應予以撤銷。
五、關於上訴理由之審酌：
　㈠被告上訴意旨略以：被告於110年4月14日至19日均在東勢林
    管區周圍登山，同年月19日被告正在樹林裡休息即遇到東勢
    林管處人員及員警追補他人，而後被告即遭逮捕，縱使被告
    行經路線與竊取臺灣扁柏者相同，也只是因遭鋸掉之木頭不
    會影响爬山視線且適合作為登山休憩之處，被告躺臥在遭鋸
    之扁柏處休息，因而沾染樹木味道及木屑，亦合乎常理，且
    110年4月14日18時0至1分及4月19日20時24至26分紅外線攝
    影機影像所擷取之圖片，圖片中之人並非被告，而110年4月
    19日16時55分許之紅外線攝影機拍攝影像所擷取之圖片，被
    告只是路過該處，並無砍樹亦未竊取角材，原審未審酌上情
    ，逕認被告與其他3人共同竊取臺灣扁柏，實有違誤，依罪
    證有疑利於被告之原則，應為被告有利之認定，請鈞院撤銷
    原判決，改諭知被告無罪等語。
　㈡本院查：
　⒈被告於警詢雖陳稱：我因為去那地方爬山迷路，所以在現場
    為警查獲。（問：你是要去爬哪座山？你是如何前往警方的
     查獲地點？）我不知道是什麼山。是朋友幫我叫車從雲林
    斗六火車站坐出租車來的。（問：你乘坐出租車來車資多少
    ？）是別人幫我付的車資我不知道多少錢。我不知道是何人
    ，是朋友的朋友幫我付的。（問：你說木頭跟背架與你 無
    關，自己也否認有竊取運送木頭，那為何你所戴的手套有木
    頭的味道？所穿的外套領袖後面及頭燈上面為何會有木屑？
    ）手套是去爬山時摸到樹頭才有味道，外套領袖是去磨到樹
    ，頭燈上的木屑我不知道。（問：你現在從事何業？平時生
    活費用？）無業。生活都是靠朋友救濟等語（見偵卷第41至
    43頁）。是以被告自承其該時無業，生活均係靠朋友救濟，
    而其既稱其當天係要去爬山，然其連自己係要爬什麼山竟完
    全不知，且其為警查獲時亦無一般登山者所需之裝備及攜帶
    水、糧食等生存必需物品，其甚至稱係朋友幫其叫車從雲林
    斗六火車站搭乘出租車前來該處爬山，試想一無業且生活均
    係要靠朋友救濟之人，竟有人願花錢幫其叫車從雲林斗六火
    車站坐出租車前來臺中市○○區○○段00號土地爬山，且於110
    年4月19日晚上9時20分仍在大甲事業區第5林班地，而為警
    查獲，實與常情事理不符。又以背架背負竊取之臺灣扁柏之
    行為係違法行為，故以背架背負角材之人當甚為小心，不會
    與該隊以外之人有任何近距離接觸，以免遭查獲或為他人舉
    報，故以背架背負臺灣扁柏之人亦不可能將捆有臺灣扁柏之
    背架放置在被告身旁1.2公尺處或15公尺內，更何況  被告
    所戴之手套有木頭的味道，且其所穿的外套領袖後面及頭燈
    上面有木屑，凡此均非一般登山者會有之情形，且爬山時手
    摸到樹頭即會有味道，外套領袖磨到樹，即會產生木屑，亦
    甚為奇妙，再被告於上訴時竟改以因遭鋸掉之木頭不會影响
    爬山視線，且適合作為登山休憩之處，故被告躺臥在遭鋸之
    扁柏處休息，因而沾染樹木味道及木屑，顯與其於警詢之陳
    述不符，且其若喜歡爬山，以欣賞山林之美，則又為 何喜
    以遭鋸掉之木頭不會影响爬山視線且適合作為登山休憩之處
    ，而躺臥在遭鋸之扁柏處休息，而該扁柏遭鋸後，產生鋒利
    之錂角，當不適合躺臥，是以被告上開所辯顯然僅為合理化
    其手套沾染木頭之味道，且其所穿的外套領袖後面及頭燈上
    面有木屑等等跡象，是以被告上訴所陳均無足採。
　⒉110年4月14日18時0至1分及4月19日20時24至26分紅外線攝影
    機影像所擷取之圖片（見偵卷第141至149頁），因該圖片並
    未拍攝到行為者之臉部正面特徵，故無從判斷圖片中之人是
    否為被告，惟原判決並未以之作為被告有罪之證據。
　⒊綜上所述，本件被告上訴意旨所陳均無足採，且被告及其辯
    護人在本院並未提出其他有利之證據或辯解，是以被告上訴
    為無理由，惟原判決關於併科罰金部分既有上開未洽之處，
    自應由本院將原判決予以撤銷改判。
六、自為判決之科刑及審酌之理由：　　 　　　
  ㈠爰審酌被告罔顧自然生態及珍貴林木之維護不易，僅貪圖一
    己私慾，竟結夥2人以上，於保安林內竊取上開臺灣扁柏6塊
    （材積合計為0.29立方公尺、市價26萬1000元），對於國家
    財產及森林保育工作均造成相當程度之損害，所為實值非難
    ；又被告犯後否認犯行，兼衡其犯罪之參與程度、分工內容
    、所竊取森林主產物貴重木之數量及價值，與被告犯罪之動
    機、目的、手段，暨其所自陳之智識程度、家庭生活與經濟
    狀況（見原審卷第135頁）等一切情狀，量處如主文第二項
    所示之有期徒刑。
  ㈡按森林主產物為貴重木者，併科贓額加重為10倍以上20倍以
    下罰金，修正前森林法第52條第3項定有明文。另行政院農
    業委員會林務局亦以105年7月1日刑法沒收新制施行後，立
    法意旨已採取不扣除犯罪成本之總額原則訂其犯罪所得為由
    ，請各林區管理處往後直接以木材總市價查估為贓額（行政
    院農業委員會林務局106年3月29日林政字第1061720866號函
    文意旨參照）。經查，被告結夥其他3人，於保安林內所共
    同竊取之臺灣扁柏6塊，市價為26萬1000元，此有國有林產
    物處分價金查定書、110年大甲溪事業區第4林班盜伐押存被
    害木材積樹種明細表各1份在卷可證（見核交卷第13至18頁
    ）。惟東勢林管處人員會同員警僅查獲被告1人，其他人則
    均逃逸無踪，而在被告身旁1.2公尺處有1組背架，該背架上
    捆有臺灣扁柏1塊，而其他3組背架上亦捆有臺灣扁柏，顯然
    背負者應有4人，惟距離被告約在15公尺左右，依常理判斷
    距離被告身旁1.2公尺處之背架應係被告所背負，而其他3組
    背架則應係另外3名逃逸者所分別背負，又經梨山工作站查
    明後，認定該距離被告身旁1.2公尺處之背架上所綁之角材
    為押存被害木材明細表編號2之木材，重量為58公斤（換算
    材積為0.07之方公尺），此有行政院農業委員會林務局東勢
    林區管理處110年11月24日勢梨字第1103503777號函在卷可
    稽（見本院卷第85頁），是被告所背負臺灣扁柏之贓額即應
    依6萬3000元計算。本院審酌被告於本案中所竊取森林主產
    物貴重木之數量、價格、犯罪情節、分工情形，認就被告併
    科贓額10倍即63萬元之罰金為適當，並諭知罰金如易服勞役
    ，以新臺幣2000元折算1日。
　㈢次按外國人受有期徒刑以上刑之宣告者，得於刑之執行完畢
    或赦免後，驅逐出境，刑法第95條定有明文。而是否一併宣
    告驅逐出境，固由法院酌情依職權決定之，採職權宣告主義
    。但驅逐出境，係將有危險性之外國人驅離逐出本國國境，
    禁止其繼續在本國居留，以維護本國社會安全所為之保安處
    分，對於原來在本國合法居留之外國人而言，實為限制其居
    住自由之嚴厲措施。故外國人犯罪經法院宣告有期徒刑以上
    之刑者，是否有併予驅逐出境之必要，應由法院依據個案之
    情節，具體審酌該外國人一切犯罪情狀及有無繼續危害社會
    安全之虞，審慎決定之，尤應注意符合比例原則，以兼顧人
    權之保障及社會安全之維護（最高法院94年度台上字第404
    號判決意旨參照）。查被告係越南籍之逃逸外勞，原入境之
    居留效期迄108年11月11日止，有被告之工作許可、居留效
    期及雇主通報之相關資料、舉發違反入出國及移民案件通知
    書各1份在卷可考（見偵卷第107至111頁、第115頁），其竟
    於逾期居留期間，為本案犯行而受有期徒刑以上刑之宣告，
    嚴重破壞我國自然生態、森林資源之維護，法治觀念有所偏
    差，且對於我國潛在危害甚大，顯然不宜繼續在我國居住，
    爰依前開規定，諭知被告應於刑之執行完畢或赦免後驅逐出
    境。
七、關於沒收部分：
  ㈠按犯本條之罪者，其供犯罪所用、犯罪預備之物或犯罪所生
    之物，不問屬於犯罪行為人與否，沒收之，森林法第52條第
    5項定有明文。查扣案之工地用手套1雙、頭燈1個及背架4組
    ，係供被告及另3名不詳姓名年籍之人共犯本案犯罪所用之
    物，爰依森林法第52條第5項之規定，不問屬於犯罪行為人
    與否，宣告沒收之。至扣案之IPHONE廠牌、12 PROMAX型號
    之行動電話（含門號0000000000號SIM卡1張）、IPHONE廠牌
    、7型號之行動電話（無SIM卡）各1支、外套、上衣、外褲
    各1件、雨鞋1雙，被告雖自承為其所有，惟陳稱上開行動電
    話係供其聯絡在越南之家人及朋友（見原審卷第130至131頁
    ），又本案卷內並無積極證據足認上開行動電話、外套、上
    衣、外褲、雨鞋係供被告本案犯罪所用或犯罪預備之物，爰
    不予宣告沒收。
  ㈡次按犯罪所得已實際合法發還被害人者，不予宣告沒收或追
    徵，刑法第38條之1第5項定有明文。本件扣案之臺灣扁柏6
    塊，已發還由東勢林管處領回保管乙節，此有贓物認領保管
    單1份附卷可稽（見偵卷第81頁），堪認已實際合法發還被
    害人，爰依刑法第38條之1第5項之規定，不予宣告沒收。又
    本案卷內亦乏積極證據足認被告從事本案犯罪，曾獲取任何
    之報酬，自無從宣告沒收其犯罪所得或追徵之，附此敘明。
據上論結，應依刑事訴訟法第369條第1項前段、第364條、第299
條第1項前段，判決如主文。
本案經檢察官洪明賢提起公訴，檢察官甲○○到庭執行職務。
中　　華　　民　　國　　110 　年　　12　　月　　28　　日
              刑事第二庭　  審判長法　官　何志通
                                  法　官　吳進發
                                  法　官　石馨文
以上正本證明與原本無異。
如不服本判決應於收受送達後二十日內向本院提出上訴書狀，其
未敘述上訴理由者，並得於提起上訴後二十日內向本院補提理由
書（均須按他造當事人之人數附繕本）「切勿逕送上級法院」。
因疫情而遲誤不變期間，得向法院聲請回復原狀。

                                  書記官  陳儷文
　　　　　　　　　　　　　　　　　
中　　華　　民　　國　　110 　年　　12　　月　　28　　日
附錄本案論罪科刑法條全文：
修正前森林法第52條
犯第50條第1項之罪而有下列情形之一者，處1年以上7年以下有
期徒刑，併科贓額5倍以上10倍以下罰金：
一、於保安林犯之。
二、依機關之委託或其他契約，有保護森林義務之人犯之。
三、於行使林產物採取權時犯之。
四、結夥二人以上或僱使他人犯之。
五、以贓物為原料，製造木炭、松節油、其他物品或培植菇類。
六、為搬運贓物，使用牲口、船舶、車輛，或有搬運造材之設備
    。
七、掘採、毀壞、燒燬或隱蔽根株，以圖罪跡之湮滅。
八、以贓物燃料，使用於礦物之採取，精製石灰、磚、瓦或其他
    物品之製造。
前項未遂犯罰之。
第1項森林主產物為貴重木者，加重其刑至2分之1，併科贓額10
倍以上20倍以下罰金。
前項貴重木之樹種，指具高經濟或生態價值，並經中央主管機關
公告之樹種。
犯本條之罪者，其供犯罪所用、犯罪預備之物或犯罪所生之物，
不問屬於犯罪行為人與否，沒收之。
第50條及本條所列刑事案件之被告或犯罪嫌疑人，於偵查中供述
與該案案情有重要關係之待證事項或其他正犯或共犯之犯罪事證
，因而使檢察官得以追訴該案之其他正犯或共犯者，以經檢察官
事先同意者為限，就其因供述所涉之犯罪，減輕或免除其刑。